臺灣新北地方法院刑事判決
111年度訴字第548號
公  訴  人  臺灣新北地方檢察署檢察官
被      告  湯鎰彰


                    （現於法務部○○○○○○○○○○○執行中）
指定辯護人  本院公設辯護人姚孟岑  
上列被告因違反槍砲彈藥刀械管制案件，經檢察官提起公訴（11
1年度偵字第5903號），本院判決如下：
    主  文
湯鎰彰犯非法持有非制式手槍罪，處有期徒刑伍年貳月，併科罰
金新臺幣貳萬元，罰金如易服勞役，以新臺幣壹仟元折算壹日。
扣案之非制式手槍壹枝（槍枝管制編號：○○○○○○○○○○號、含彈匣
壹個）沒收。
    事  實
一、湯鎰彰（綽號毛妹）明知具有殺傷力之非制式手槍，係槍砲
    彈藥刀械管制條例所列管之違禁物，非經中央主管機關許可
    ，不得非法持有，竟基於持有具殺傷力之非制式手槍之犯意
    ，於民國111年1月8日晚間某時，在新北市○○區○○街00號旁
    音樂公園內，以新臺幣（下同）8萬元價格，向「林子翔」
    （另由檢察官簽分偵辦中）購買具有殺傷力之非制式手槍1
    枝（槍枝管制編號：0000000000號【起訴書誤載為00000000
    0】、含彈匣1個）而持有之。嗣警方於111年1月11日18時10
    分許，在新北市○○區○○街00巷00號5樓，持本院搜索票執行
    搜索而查獲，當場扣得上開非制式手槍1枝，始悉上情。
二、案經新北市政府警察局刑事警察大隊報告臺灣新北地方檢察
    署檢察官偵查起訴。
    理  由
一、證據能力之意見：
　　本件判決認定事實所引用之卷內證據，並無證據證明係公務
    員違背法定程序所取得，且經檢察官、被告及辯護人於本院
    審判程序均同意有證據能力（見111年度訴字第548號卷【下
    稱本院卷】第92頁），經本院審酌該等證據資料製作時之情
    況，並無違法不當及證明力明顯過低之瑕疵，堪認作為證據
    應屬適當，俱有證據能力。
二、認定犯罪事實所憑之證據及理由：
　　上開犯罪事實，業據被告湯鎰彰於警詢、偵查、本院準備程
    序及審理中均坦承不諱（見偵卷第9至14、91至92頁、本院
    卷第70、93至94頁），並有新北市政府警察局刑事警察大隊
    搜索扣押筆錄暨扣押物品目錄表、現場及扣案物品照片、監
    視器翻拍照片在卷可佐（見偵卷第23至27、43至47、49至53
    頁），且本件手槍1枝（槍枝管制編號：0000000000號、含
    彈匣1個）經鑑定結果，認係非制式手槍，由仿手槍外型製
    造之槍枝，組裝已貫通之金屬槍管而成，擊發功能正常，可
    供擊發適用子彈使用，認具殺傷力乙節，有内政部警政署刑
    事警察局111年1月24日刑鑑字第1110006986號鑑定書乙份（
    見偵卷第101至106頁）附卷可稽。是被告任意性之自白核與
    事實相符；本件事證明確，被告犯行洵堪認定，應依法論科
    。
三、論罪之法律適用及量刑之審酌情形：
　　㈠核被告湯鎰彰所為，係犯槍砲彈藥刀械管制條例第7條第4
      項之非法持有非制式手槍罪。
　　㈡未經許可，持有槍、彈，其持有之繼續，為行為之繼續，
      亦即一經持有槍、彈，罪已成立，但其完結須繼續至持有
      行為終了時為止（最高法院88年度第8次刑事庭會議決議
      參照、104年度台上字第1714號判決意旨參照）。查被告
      持有本案槍枝，自111年1月8日晚間某時持續至同年月11
      日18時10分許為警查獲時止之行為，為繼續犯，屬單一之
      持有行為，應論以一罪。
　　㈢刑之加重或減輕：
　　　⒈被告不依累犯加重：
　　    被告前於107年間因施用毒品案件，分別經本院以107年
        度簡字第7940號、107年度簡字第8205號判決，各處有
        期徒刑6月、5月確定，嗣均於108年8月14日易科罰金執
        行完畢，有臺灣高等法院被告前案紀錄表在卷可佐，被
        告於有期徒刑執行完畢後，5年內故意再犯本件法定刑
        為有期徒刑之罪，固為累犯。惟被告已執行完畢之前案
        係施用毒品之自戕行為，與本件被告持有槍枝之罪質不
        同，且檢察官於起訴書及本院審理時亦未請求依累犯規
        定加重被告之刑，是本院依司法院釋字第775號解釋及
        最高法院刑事大法庭110年度台上大字第5660號裁定意
        旨，認被告尚無依刑法第47條第1項累犯規定加重其最
        低本刑之必要，以符罪刑相當原則及比例原則。惟上揭
        被告之前科紀錄，本院列為量刑審酌之事項（詳如下述
        ）。
　　　⒉被告不適用刑法第59條規定減輕其刑：
　　　　按刑法第59條規定：「犯罪之情狀顯可憫恕，認科以最
        低度刑仍嫌過重，得酌量減輕其刑。」該條所謂「犯罪
        之情狀可憫恕」，本係指審酌刑法第57條各款所列事項
        以及其他一切與犯罪有關之情狀之結果，認其犯罪足堪
        憫恕者而言，必須犯罪另有特殊之原因與環境等，因在
        客觀上顯然足以引起一般同情，認為縱予宣告法定最低
        度刑猶嫌過重者，始有其適用。至於犯罪情節輕微及犯
        後坦承犯行等，僅可為法定刑內從輕科刑之標準，不得
        據為酌量減輕之理由。本件被告持有上開非制式手槍之
        行為，對社會治安造成潛在危險性，顯有危害社會秩序
        之虞，且被告於109年間因違反槍砲彈藥刀械管制條例
        案件（下稱前案），經本院以109年度訴字第1149號判
        決處有期徒刑5年10月，併科罰金15萬元，上訴後，又
        經臺灣高等法院以110年度上訴字第2672號判決撤銷原
        判決，處有期徒刑4年10月，併科罰金15萬元，上訴後
        ，嗣經最高法院於111年2月16日以111年度台上字第538
        號判決上訴駁回確定等節，有卷附臺灣高等法院被告前
        案紀錄表附卷可佐。足認被告前案甫於109年4月9日為
        警查獲持有槍彈後，仍不知警惕，復於本案111年1月11
        日為警再查獲本案非制式手槍。是以，被告本案犯罪並
        無特殊之原因與環境，不足以引起一般同情，而無顯可
        憫恕之處。是本案尚無刑法第59條之適用餘地。從而，
        被告之辯護人主張：被告持有本案手槍之期間不到5日
        ，極為短暫，並未具體造成社會危害，具有情輕法重之
        情形，請依刑法第59條規定酌減其刑云云，依上開說明
        ，尚難憑採。
　　㈣爰以行為人之責任為基礎，審酌被告前於①107年間因施用
      毒品案件，分別經本院以107年度簡字第7940號、107年度
      簡字第8205號判決，各處有期徒刑6月、5月確定，嗣均於
      108年8月14日易科罰金執行完畢；②109年間因違反槍砲彈
      藥刀械管制條例案件，經本院以109年度訴字第1149號判
      決處有期徒刑5年10月，併科罰金15萬元，上訴後，又經
      臺灣高等法院以110年度上訴字第2672號判決撤銷原判決
      ，處有期徒刑4年10月，併科罰金15萬元，上訴後，嗣經
      最高法院於111年2月16日以111年度台上字第538號判決上
      訴駁回確定等節(見卷附臺灣高等法院被告前案紀錄表)，
      其素行不良，且其明知邇來國內非法槍枝氾濫，擁槍自重
      之人日趨增多，容易引發其他犯罪行為，竟仍漠視法令禁
      制而非法持有上開非制式手槍，對社會治安造成潛在危險
      ，所為實屬不該；衡酌被告犯後於偵查及本院準備程序及
      審理中均坦承犯行之態度；兼衡被告自陳國中畢業，之前
      從事五金材料業，經濟狀況勉持等語（見本院卷第94頁）
      等一切情狀，量處如主文所示之刑，並就併科罰金刑部分
      諭知易服勞役之折算標準。
四、沒收：
　　㈠扣案之非制式手槍1枝（槍枝管制編號：0000000000號、含
      彈匣1個），屬違禁物，應依刑法第38條第1項規定宣告沒
      收。
　　㈡至扣案之安非他命吸食器1組、安非他命1包（毛重0.6公克
      ）、IPHONE 11Pro廠牌灰色手機1支及IPHONE XS廠牌手機
      1支，雖均係被告所有之物，然與本案持有非制式手槍之
      犯行無關連性，業據被告於警詢中陳述在卷（見偵卷第10
      頁），並有新北市政府警察局刑事警察大隊扣押物品目錄
      表在卷可稽（見偵卷第27頁），本案亦無積極證據足認上
      開物品係供本案持有非制式手槍所用，爰均不予宣告沒收
      ，附此敘明。  
據上論斷，應依刑事訴訟法第299條第1項前段，判決如主文。
本案經檢察官陳詩詩提起公訴，檢察官方心瑜到庭執行職務。
中　　華　　民　　國　　111 　年　　9 　　月　　22　　日
                刑事第六庭審判長法  官  樊季康

                                法  官  葉逸如

                                法  官  楊展庚
以上正本證明與原本無異
如不服本判決，應於判決送達後20日內敘明上訴理由，向本院提
出上訴狀 (應附繕本) ，上訴於臺灣高等法院。其未敘述上訴理
由者，應於上訴期間屆滿後20日內向本院補提理由書「切勿逕送
上級法院」。　　　　　　　　　　　　　　                                                 書記官　王宏宇
中　　華　　民　　國　　111 　年　　9 　　月　　22　　日
附錄本案論罪科刑法條全文：
槍砲彈藥刀械管制條例第7條
未經許可，製造、販賣或運輸制式或非制式火砲、肩射武器、機
關槍、衝鋒槍、卡柄槍、自動步槍、普通步槍、馬槍、手槍或各
類砲彈、炸彈、爆裂物者，處無期徒刑或七年以上有期徒刑，併
科新臺幣三千萬元以下罰金。
未經許可，轉讓、出租或出借前項所列槍砲、彈藥者，處無期徒
刑或五年以上有期徒刑，併科新臺幣一千萬元以下罰金。
意圖供自己或他人犯罪之用，而犯前二項之罪者，處死刑或無期
徒刑；處徒刑者，併科新臺幣五千萬元以下罰金。
未經許可，持有、寄藏或意圖販賣而陳列第一項所列槍砲、彈藥
者，處五年以上有期徒刑，併科新臺幣一千萬元以下罰金。
意圖供自己或他人犯罪之用，以強盜、搶奪、竊盜或其他非法方
法，持有依法執行公務之人所持有之第一項所列槍砲、彈藥者，
得加重其刑至二分之一。
第一項至第三項之未遂犯罰之。